臺灣高等法院刑事裁定
109年度抗字第499號
抗  告  人  
即  被  告  黃武雄



上列抗告人即被告因聲請發還保證金案件，不服臺灣新北地方法
院中華民國109年3月9日裁定（109年度聲字第856號），提起抗
告，本院裁定如下：
    主  文
抗告駁回。
    理  由
一、原裁定意旨略以：聲請人即具保人張郁昕前因抗告人即被告
    黃武雄違反洗錢防制法等案件，依臺灣新北地方檢察署（下
    稱新北地檢署）檢察官指定之保證金額新臺幣（下同）5萬
    元，出具現金保證後，已將抗告人釋放，嗣抗告人經合法傳
    喚並未遵期到庭，且拘提未獲，經新北地檢署檢察官於民國
    108年4月17日命令將保證金5萬元及實收利息沒入之，此有
    新北地檢署檢察官沒入處分命令在卷可稽，而抗告人前於檢
    察官命令沒入保證金時並未在監，係於同年月24日始入法務
    部○○○○○○○○○○○執行迄今，此有本院被告前案紀錄表在卷可
    查，是抗告人當時顯係在逃匿中，並無在監在押之情事甚明
    ，從而，聲請人前繳納之保證金既已因抗告人逃匿而經檢察
    官命令沒入確定，聲請人聲請發還保證金自無理由，應予駁
    回等語。
二、抗告意旨略以：新北地檢署檢察官雖以前揭沒入處分命令，
    沒入本件保證金。然抗告人經臺灣臺南地方檢察署檢察官羈
    押於臺南看守所，於107年8月2日釋放並返回新北市○○區○○
    路00○0號2樓住處後，從未收受與新北地檢署107年度偵字第
    13801號案件相關之傳喚通知，且與抗告人同住於前開住所
    之聲請人亦未曾收受該案相關通知或傳票，是檢察官上開沒
    入保證金，顯未合法傳喚。另聲請人向原審法院聲請發還保
    證金，卻未收到裁定，乃因抗告人於109年3月13日與聲請人
    接見時，告知其聲請發還保證金案件，經原裁定駁回，聲請
    人始知悉此事，而此與聲請人於另案經臺灣臺南地方法院裁
    定沒入保證金，因該裁定送達聲請人位於宜蘭縣之戶籍地致
    錯失抗告機會，均顯未合法送達。又因目前新冠肺炎疫情嚴
    重，聲請人收入不穩，且尚有疾病，爰請撤銷原裁定，依刑
    事訴訟法第119條規定，發還保證金云云。
三、按撤銷羈押、再執行羈押、受不起訴處分、有罪判決確定而
    入監執行或因裁判而致羈押之效力消滅者，免除具保之責任
    ；被告及具保證書或繳納保證金之第三人，得聲請退保，法
    院或檢察官得准其退保。但另有規定者，依其規定；具保之
    被告逃匿者，應命具保人繳納指定之保證金額，並沒入之。
    不繳納者，強制執行。保證金已繳納者，沒入之；前項規定
    ，於檢察官依第93條第3項但書及第228條第4項命具保者，
    準用之，刑事訴訟法第119條第1項、第2項、第118條第1項
    、第2項分別定有明文。準此，具保人倘已免除具保之責任
    ，或經依刑事訴訟法第119條第2項規定聲請退保者，應將未
    沒入之保證金發還，固據同條第3項規定明確。惟於尚未免
    除具保責任，亦未依法聲請退保之際，保證金已遭法院裁定
    或檢察官命令沒入者，其財產權已歸國家所有，自無聲請發
    還保證金之餘地，其理至明。　　
四、經查：
  ㈠本件抗告人前因洗錢防制法等案件，經新北地檢署檢察官指
    定保證金5萬元，由聲請人繳納後，將抗告人釋放，嗣因抗
    告人逃匿（其另經臺灣臺南地方檢察署、臺灣橋頭地方檢察
    署、臺灣雲林地方檢察署發布通緝在案），經新北地檢署檢
    察官於108年4月17日以新北檢兆智107年度偵字第13801號沒
    入處分命令，將本件保證金及實收利息沒入，該處分命令分
    別於同年月19日送達至聲請人位於宜蘭縣○○鎮○○路00號住所
    ，因未獲會晤本人，而交與有辨別事理能力之同居人即聲請
    人之父張榮坤收領；另於同年月23日送達至聲請人位於新北
    市○○區○○路00○0號2樓居所，因未獲會晤本人亦無受領文書
    之同居人或受僱人，乃將應送達文書寄存於送達地之警察機
    關即新北市政府警察局蘆洲分局延平派出所。其後因聲請人
    未於法定期間內向原審法院聲請撤銷或變更而確定等情，有
    國庫存款收款書、聲請人個人戶籍資料、上揭沒入處分命令
    、送達證書、新北地檢署檢察官沒入保證金通知書、本院被
    告前案紀錄表、本院通緝紀錄表等件在卷可按。
　㈡又聲請人固向原審法院聲請發還保證金，然聲請人繳納之保
    證金已因抗告人逃匿，經新北地檢署檢察官命令沒入並確定
    在案，業見前述；而抗告人於檢察官命令沒入保證金時並未
    在監，迄於108年4月24日經緝獲後始入法務部○○○○○○○○○○○
    執行，有本院被告前案紀錄表、在監在押全國紀錄表在卷可
    考。是檢察官沒入本件保證金，於法並無不合，揆諸首揭說
    明，聲請人自無再聲請發還保證金之餘地，原裁定因而駁回
    發還保證金之聲請，經核認事用法，洵無違誤。抗告人猶徒
    憑己見，以其或聲請人於上開案件均未曾收到傳喚等情詞置
    辯，指摘原裁定不當，並無可採。
五、綜上所述，本件抗告為無理由，應予駁回。　　
據上論斷，依刑事訴訟法第412條，裁定如主文。
中　　華　　民　　國　　109 　年　　4 　　月　　28　　日
　　　　　　　　　刑事第十五庭  審判長法　官  劉興浪
　　　　　　　　　　　　　　　　　    法　官  古瑞君
　　　　　　　　　　　　　　　　　    法　官  陳信旗
以上正本證明與原本無異。
不得再抗告。
                                      書記官  董佳貞
中　　華　　民　　國　　109 　年　　4 　　月　　28　　日